臺灣彰化地方法院交通法庭裁定　　　　 94年度交聲字第328號
原處分機關
即移送機關　交通部公路總局台中區監理所彰化監理站
異 議 人即
受 處 分人　億龍貨運股份有限公司
法定代理人　蔡端欉
上列受處分人因違反道路交通管理處罰條例案件，對交通部公路
總局臺中區監理所彰化監理站於中華民國94年6 月7 日所為之裁
決（彰監四字第裁64-I00000000號），聲明異議，本院裁定如下
：
    主　　文
異議駁回。
    理 　　 由
一、本件裁決處分理由略以：彰化縣警察局交通隊於民國94年4
    月25日下午5 時32分，以彰警交字第I00000000 號違規通知
    單，當場舉發駕駛人施漢洲未領有駕駛執照駕駛車牌號碼NG
    -831號大貨車，而該大貨車為億龍貨運股份有限公司所有，
    爰依道路交通管理處罰條例第21條之1 第1 項第1 款、第3
    項之規定，裁處汽車所有人新台幣（下同）6 萬元，及吊扣
    汽車牌照3 月。
二、受處分人億龍貨運股份有限公司聲明異議理由略以：駕駛人
    施漢洲為本公司所委託之「臨時性載貨司機」（指每星期委
    託載貨一至二次，每次送貨完即給付現金為報酬），每次出
    車前，公司都會作例行性檢查（包括駕照、是否喝酒，叮嚀
    要繫安全帶及相關安檢），於檢查駕照時不知施漢洲之駕照
    已遭吊銷，施漢洲亦未盡告知義務，其遭警取締當天，不慎
    將駕照遺留在公司而未隨車攜帶，足證本公司已善盡查證義
    務，不應受罰，為此不服裁決而聲明異議。
三、按道路交通管理處罰條例第21條之1 第1 、3 、4 項規定：
    「汽車駕駛人駕駛聯結車、大客車、大貨車，有下列情形之
    一者，汽車所有人及駕駛人各處新臺幣四萬元以上八萬元以
    下罰鍰，並當場禁止該汽車駕駛人繼續駕駛及扣留其車輛牌
    照：一、未領有駕駛執照駕車者。二、領有機器腳踏車駕駛
    執照駕車者。三、領有小型車駕駛執照駕車者。四、領有大
    貨車駕駛執照，駕駛大客車、聯結車或領有大客車駕駛執照
    ，駕駛聯結車者。五、使用註銷之駕駛執照駕車者。六、使
    用偽造、變造或矇領之駕駛執照駕車者。七、駕駛執照吊扣
    期間駕車者」、「違反第一項情形，並吊扣其汽車牌照三個
    月」、「汽車所有人如已善盡查證駕駛人駕駛執照資格之注
    意，或縱加以相當之注意而仍不免發生違規者，汽車所有人
    不受本條之處罰」。經查：駕駛人施漢洲於92年4 月28日，
    因駕駛汽車未繫安全帶，經交通部公路總局台中區監理所彰
    化監理站（下簡稱監理站）裁處罰鍰1,500 元，惟其未依期
    限規定繳納罰鍰，嗣於93年5 月11日經監理站易處吊銷駕駛
    ，並逕行註銷等情，有監理站93年3 月26日彰監五字第裁
    64-I000 00000 號裁決書、送達回證、汽車駕照基本資料表
    在卷可稽，又其在駕照註銷後，未攜帶駕照遭警取締之事實
    ，有本件舉發違反道路交通事件舉發通知單附卷可憑，是以
    駕駛人施漢洲於94年4 月25日下午5 時32分，未領有駕駛執
    照駕駛大貨車之事實，堪以認定。又車輛所有人或雇主僱用
    大貨車司機前，除檢視其駕駛執照外，另可徵得當事人書面
    同意後，據以向公路監理機關申請查詢該職業駕駛人之駕駛
    執照及違規情況，早經交通部發函通知台北市汽車貨櫃貨運
    商業同業公會，及台灣省公共汽車客運商業同業公會聯合會
    （參見交通部91年1 月8 日交路字第0900072732號函文、91
    年5 月14日交路字第0910032440號函文），是以在客貨運業
    界，對於司機所持駕照資格之查證方式，自難推稱不知。
    本件異議人雖辯稱司機施漢洲未誠實告知駕照遭註銷，然其
    顯未向公路監理機關作進一步查詢，因而不知該駕照註銷一
    事，難認已善盡查證駕駛人駕駛執照資格之注意，即非可依
    道路交通管理處罰條例第21條之1 第4 項之規定予以免責。
    綜上，原處分機關依道路交通管理處罰條例第21條之1 第1
    、3 項之規定，裁罰6 萬元，及吊扣汽車牌照3 月，洵屬有
    據，聲請意旨請求撤銷改判，非有理由，應予駁回。
據上論斷，應依道路交通案件處理辦法第19條，裁定如主文。
中　　華　　民　　國　　94　　年　　10　　月　　12　　日
                  交通法庭            法  官  黃玉齡
以上正本證明與原本無異。
如不服本裁定，應於裁定送達後五日內，向本院提出抗告狀。
中　　華　　民　　國　　94　　年　　10　　月　　12　　日
                                      書記官  林怡吟
